【裁判字號】    89,重訴,598
【裁判日期】    891122
【裁判案由】    所有權移轉登記
【裁判全文】
臺灣臺中地方法院民事判決  八十九年度重訴字第五九八號
    原      告  甲○○
    被      告  丁○○
                乙○○
    兼右 二 人
    共      同
    訴訟代理人  丙○○○  住台.
右當事人間請求所有權移轉登記事件，本院判決如左：
    主      文
被告丁○○應將坐落台中縣潭子鄉區七八六地號、地目田、面積貳佰玖拾貳點柒
平方公尺、應有部分六分之一之土地及坐落台中縣潭子鄉區八九七地號、地目田
、面積貳佰拾肆點肆肆平方公尺、應有部分六分之一之土地所有權移轉登記予原告
。
被告乙○○應將坐落台中縣潭子鄉區七八六地號、地目田、面積貳佰玖拾貳點柒
平方公尺、應有部分六分之五之土地及坐落台中縣潭子鄉區八九七地號、地目田
、面積貳佰拾肆點肆肆平方公尺、應有部分六分之五之土地所有權移轉登記予原告
。
被告丙○○○應將坐落台中縣潭子鄉區八九九地號、地目田、面積拾陸點肆柒平
方公尺之土地及坐落台中縣潭子鄉區九００地號、地目田、面積壹佰壹拾貳點玖
貳平方公尺之土地所有權全部移轉登記予原告。
訴訟費用由被告負擔。
    事      實
甲、原告方面：
一、聲明：如主文所示。
二、陳述：
（一）坐落台中縣潭子鄉區七八六地號、地目田、面積貳佰玖拾貳點柒平方公尺
      之土地及坐落台中縣潭子鄉區八九七地號、地目田、面積貳佰拾肆點肆
      肆平方公尺之土地（以下各稱系爭七八六地號土地、系爭八九七地號土地），
      其重測前之地號分為同鄉○○○段六之十四地號、甘蔗崙段十二之一地號，並
      原係屬被告丁○○、乙○○所共有，應有部分各為六分之一、六分之五，而坐
      落台中縣潭子鄉區八九九地號、地目田、面積拾陸點肆柒平方公尺之土地
      （重測前之地號為同鄉○○○段十一之一地號）及坐落台中縣潭子鄉區九
      ００地號、地目田、面積壹佰壹拾貳點玖貳平方公尺之土地（重測前之地號為
      同鄉○○○段十之一地號）所有權全部原係屬被告丙○○○所有（以下合稱系
      爭八九九地號等二筆土地）。因原告與被告於民國七十四年五月三十一日簽訂
      土地所有權買賣契約，約定在原告給付買賣價金後，被告應將系爭土地之所有
      權移轉登記予原告，而原告將買賣價金給付被告後，被告竟未依約履行義務，
      爰依買賣契約之法律關係，請求被告將系爭土地之所有權移轉登記予原告。
三、證據：提出土地所有權買賣契約書影本一份、地籍圖謄本一份、土地登記謄本四
    份為證。
乙、被告方面：被告經合法通知，均未於最後言詞辯論期日到場，據其以前到場及所
    提之書狀所載之聲明及陳述如下：
一、聲明：原告之訴駁回。
二、陳述：
（一）被告對於已收訖原告給付買賣契約書上所載土地之買賣價金不爭執，然原告請
      求被告履行移轉登記土地之坐落與兩造屬簽訂之買賣契約不符，而兩造應已完
      成交易行為，否則原告豈會給付買賣土地之尾款，是該契約書應已無效力，形
      同一紙廢紙，且原告並因怠於行使權利，應補償被告新台幣（下同）五十萬元
      及代繳增值稅。
（二）原告就上開土地有十四年餘未請求給付，因本件係屬無償行為，原告已逾無償
      行為之法定期間，應不得再行請求。
三、證據：提出中國信託商業銀行利息收入收據補發證明單影本一紙為證。
      理      由
一、被告經合法通知，均未於最後言詞辯論期日到場，核無民事訴訟法第三百八十六
    條各款所列之情形，爰依原告之聲請，由其一造辯論而為判決。
二、本件原告起訴主張：系爭七八六地號、八九七地號之土地在重測前之地號分為台
    中縣潭子鄉○○○段六之十四地號、甘蔗崙段十二之一地號，並原係屬被告丁○○、乙○○所共有，而系爭八九九地號等二筆土地重測前之地號分為台中縣潭子
    鄉○○○段十一之一地號、甘蔗崙段十之一地號，並原係屬被告丙○○○所有。
    因兩造於七十四年五月三十一日已簽訂土地所有權買賣契約，約定在原告給付買
    賣價金後，被告應將上開土地之所有權移轉登記予原告，因原告已將上開土地之
    買賣價金全部給付被告，被告自應履行移轉所有權之義務，爰依買賣契約之法律
    關係，請求被告將上開土地之所有權移轉登記予原告等語。被告則以原告請求被
    告履行移轉登記土地之坐落與兩造屬簽訂之買賣契約不符，而兩造應已完成交易
    行為，否則原告豈會給付買賣土地之尾款，是該契約書應已無效力，且原告並因
    怠於行使權利，應補償被告五十萬元及代繳增值稅，原告就系爭土地有十四年餘
    未請求給付，已逾無償行為之法定期間，應不得再行請求云云資為辯解。
三、原告主張兩造間於七十四年五月三十一日訂立土地買賣契約，並已給付買賣價金
    予被告，且契約中所約定之買賣標的即被告丁○○、乙○○共有之系爭七八六地
    號、八九七地號之土地，在重測前之地號分為台中縣潭子鄉○○○段六之十四地
    號、甘蔗崙段十二之一地號，被告丙○○○所有之系爭八九九地號等二筆土地在
    重測前之地號分為台中縣潭子鄉○○○段十一之一地號、甘蔗崙段十之一地號，
    原告請求被告辦理移轉所有權登記之土地與契約並無不同之事實，業據提出土地
    所有權買賣契約書影本一份、地籍圖謄本一份、土地登記謄本四份為證，而被告
    對於原告已支付系爭七八六地號土地、系爭八九七地號土地及系爭八九九地號等
    二筆土地之買賣價金之情並不爭執，自堪信為真實，雖被告辯稱原告請求履行系
    爭土地之坐落與兩造屬簽訂之買賣契約不符，又兩造應已完成交易行為，否則原
    告豈會給付買賣土地之尾款，，且原告因怠於行使權利，應補償被告五十萬元及
    代繳增值稅，並就系爭土地有十四年餘未請求給付，已不得再行請求云云，然被
    告均未能舉證以實其說，則被告空言否認該土地買賣契約不真實，原告並無請求
    權云云，顯不足取。
四、按物之出賣人，負交付其物於買受人，並使其取得該物所有權之義務，民法第三
    百四十八條第一項定有明文。本件兩造所訂立之系爭七八六地號土地、系爭八九
    七地號土地及系爭八九九地號等二筆土地之買賣契約既已成立，且原告已履行買
    受人給付價金之義務，則被告自負有辦理上開土地所有權移轉登記予原告之義務
    。從而，原告基於買賣契約之法律關係，請求被告丁○○、乙○○各應將系爭七
    八六地號、八九七地號土地之應有部分及請求被告丙○○○應將系爭八九九地號
    等二筆土地之所有權全部均移轉登記予原告，為有理由，應予准許。
五、本件事證已臻明確，兩造其餘攻擊防禦方法，已無礙於本院上開審認，本院自毋
    庸逐一論駁，附此敘明。
六、據上論結，本件原告之訴為有理由，依民事訴訟法第三百八十五條第一項前段、
    第七十八條、第八十五條第一項，判決如主文。
中      華      民      國    八十九    年     十一     月    二十二    日
                              臺灣臺中地方法院民事第四庭
~B法      官  王世華
右為正本係照原本作成
如對本判決上訴，須於判決送達後廿日內向本院提出上訴狀
中      華      民      國    八十九    年     十一     月    二十二    日
~B法院書記官


司法院資訊處製作；財團法人民間司法改革基金會備份。
